臺灣高雄地方法院民事判決　　　　　　　　　　　　九十三年度訴字第二八九六號
　　原　　　告　台北國際商業銀行股份有限公司
　　法定代理人　丙○○
　　訴訟代理人　丁○○
　　送達代收人　丁○○
　　被　　　告　一石企業有限公司
　　法定代理人　戊○○
　　被　　　告　乙○○○○○○.
　　被　　　告　甲○○
右當事人間清償借款事件，本院於民國九十三年三月十日言詞辯論終結，判決如左：
    主    文
被告應連帶給付原告新台幣伍拾肆萬捌仟捌佰壹拾陸元，及自民國九十三年十月二十
五日起至清償日止，按週年利率百分之點貳計算之利息，並自民國九十三年十一月
二十五日起至清償日止，逾期在六個月以內者，按上開利率百分之十，逾期超過六個
月者，按上開利率百分之二十計算之違約金。
訴訟費用由被告連帶負擔。
    事 實 及 理 由
一、本件被告乙○○○○○○○及被告甲○○經合法通知，均未
    於言詞辯論期日到場，核無民事訴訟法第三百八十六條各款
    所列情形，爰依原告聲請，由其一造辯論而為判決。
二、原告起訴主張：被告一石企業有限公司於民國九十二年十二月二十四日邀同連帶
    保證人陳建宏（原名陳福利）及甲○○，向原告借用新台幣（下同）各為二十二
    萬五千元及五十二萬五千元，約定借款期限均自上開期日起至九十五年十二月二
    十四日止，按月攤還本息，利息依郵政儲金二年期定期儲蓄存款利率加計百分之
    一點六五計算，嗣後隨郵政儲金利率調整時機動調整，如逾期償付本息時，即喪
    失期限利益，全部債務均視為到期，且逾期在六個月以內者，按上開利率百分之
    十，超過六個月者，按上開利率百分之二十加計違約金。詎被告僅繳納利息至九
    十三年十月二十四日，其後即未攤還本息，全部債務視同到期，尚積欠本金五十
    四萬八千八百一十六元及利息、違約金未清償，迭經催討，均置之不理。為此，
    依消費借貸法律關係，求為判令如主文所示之金額、利息及違約金等語。
三、被告一石企業有限公司法定代理人戊○○則以：伊與陳建宏於九十三年十月三十
    一日簽立讓渡書，原負責人陳建宏應負責讓渡前一切債務之擔保，故原告主張系
    爭借款日期皆在九十二年十二月二十四日以前，足以證明其債務債權均在被告陳
    建宏與戊○○之間成立讓渡書（即九十三年十月三十一日）之前，依讓渡書之約
    定，自九十三年十月三十一日讓渡之前一切債務均由被告陳建宏負擔，與受讓渡
    人戊○○及一石企業有限公司無涉等語，資為抗辯。
四、原告與被告一石企業有限公司不爭執事項：
  (一)被告一石企業有限公司於民國九十二年十二月二十四日分別向原告借用二十二萬
    五千元及五十二萬五千元，約定借款期限均自上開期日起至九十五年十二月二十
    四日止，按月攤還本息，利息依郵政儲金二年期定期儲蓄存款利率加計百分之一
    點六五計算，嗣後隨郵政儲金利率調整時機動調整，如逾期償付本息時，即喪失
    期限利益，全部債務均視為到期，且逾期在六個月以內者，按上開利率百分之十
    ，超過六個月者，按上開利率百分之二十加計違約金。詎被告一石企業有限公司
    僅繳納利息至九十三年十月二十四日，其後即未攤還本息。
  (二)被告一石企業有限公司前法定代理人陳建宏與現任法定代理人戊○○於九十三年
    十月三十一日簽立之讓渡書（以下簡稱系爭讓渡書），內容載有「一石企業有限
    公司原負責人陳福利〈簡稱甲方〉將一石企業有限公司，讓渡給戊○○〈簡稱乙
    方〉讓渡前甲方所有的稅金、債務、擔保、對外支票、本票等，由甲方全部負責
    與乙方無關，生財器具亦歸甲方，乙方只承受一石企業有限公司之牌照。」等語
    。
五、原告主張之事實，業據提出與其所述相符之借據、交易明細查詢單、基本放款利
    率歷次調整明細表為證，被告一石企業有限公司以前揭情詞置辯，故本件應審究
    者，戊○○與陳建宏所簽立之系爭讓渡書，是否因而免於負擔系爭借款債務之清
    償責任？
  (一)按第三人與債務人訂立契約承擔其債務者，非經債權人承認，對於債權人不生效
    力；又前條債務人或承擔人，得定相當期限，催告債權人於該期限內確答是否承
    認，如逾期不為確答者，視為拒絕承認。債權人拒絕承認時，債務人或承擔人得
    撤銷其承擔之契約，民法第第三百零一條及第三百零二條定有明文。再按當事人
    之一方將其因契約所生之權利義務，概括的讓與第三人承受者，係屬契約承擔，
    與單純的債權讓與不同，非經他方之承認，對他方不生效力，最高法院七十三年
    台上字第一五七三號判例要旨參照。
  (二)系爭讓渡書內容載有「一石企業有限公司原負責人陳福利〈簡稱甲方〉將一石企
    業有限公司，讓渡給戊○○〈簡稱乙方〉讓渡前甲方所有的稅金、債務、擔保、
    對外支票、本票等，由甲方全部負責與乙方無關，生財器具亦歸甲方，乙方只承
    受一石企業有限公司之牌照。」等語，有該讓渡書影本在卷可稽，準此，戊○○
    係與陳福利約定由陳福利就讓渡前公司之債務負責，惟就該讓渡書之內容，未曾
    催告或經本件原告之承認而為，此為兩造所不爭執，是以縱使該讓渡書屬實，原
    告既未承認系爭讓渡書之內容，揆諸前揭規定，對本件原告即不生效力，被告一
    石企業有限公司自不得執此讓渡書有債務承擔之約定而對抗原告，其辯稱公司毋
    庸負借款人責任一節，顯屬無據，委無足採。
  (三)再者，系爭借款之借款人名義均為被告一石企業有限公司，非被告陳建宏個人，
    此有借款撥貸書及授信約定書在卷足證，自堪認為實在；固然被告一石企業有限
    公司於本件借款成立之後，法定代理人由陳建宏變更為戊○○，然被告一石企業
    有限公司之法人格仍屬同一，並未變更，是以一石企業有限公司仍應負系爭借款
    之清償責任甚明。
  (四)綜上所述，被告之所辯均無可採，原告主張被告積欠如主文所示借款、利息及違
    約金未償，顯屬有據，應予採信。
六、按稱消費借貸者，謂當事人約定，一方移轉金錢或其他代替物之所有權於他方，
    而他方以種類、品質、數量相同之物返還之契約；借用人應於約定期限內，返還
    與借用物種類、品質、數量相同之物；遲延之債務，以支付金錢為標的者，債權
    人得請求依法定利率計算之遲延利息。但約定利率較高者，仍從其約定利率；當
    事人得約定債務人不履行債務時，應支付違約金，民法第四百七十四條第一項、
    第四百七十八條前段、第二百三十三條第一項、第二百五十條第一項分別定有明
    文。又按保證者，謂當事人約定，一方於他方之債務人不履行債務時，由其代負
    履行責任之契約。保證債務，除契約另有訂定外，包含主債務之利息、違約金、
    損害賠償及其他從屬於主債務之負擔，民法第七百三十九條、第七百四十條亦分
    別定有明文。又保證債務之所謂連帶，係指保證人與主債務人負同一債務，對於
    債權人各負全部給付之責任而言（最高法院四十五年臺上字第一四二六號判例意
    旨參照）。茲本件被告一石企業有限公司因未依約清償本息，依其與原告間之約
    定，全部債務視為到期，而尚欠上述借款、利息、違約金未予清償，而被告陳建
    宏及甲○○為系爭債務之連帶保證人，從而，原告依消費借貸及連帶保證之法律
    關係，請求被告一石企業有限公司及陳建宏、甲○○連帶給付如主文所示欠款、
    利息及違約金，洵屬有據，應予准許。
七、結論：本件原告之訴有理由，依民事訴訟法第三百八十五條第一項前段、第八十
    五條第二項，判決如主文。
中　　　華　　　民　　　國　　九十四　　年　　　三　　　月　　二十四　　日
                             臺灣高雄地方法院民事第五庭
                                         法      官 郭慧珊
如不服本判決，應於送達後廿日內，向本院提出上訴狀並表明上訴理由，如於本判決
宣示後送達前提起上訴者，應於判決送達後十日內補提上訴理由書（須附繕本）。
中　　　華　　　民　　　國　　九十四　　年　　　三　　　月　　二十四　　日
                                         法院書記官 董明惠
